臺灣高雄地方法院刑事判決　　　　　　　96年度訴緝字第34號
公　訴　人　臺灣高雄地方法院檢察署檢察官
被　　　告　甲○○
　　　　　　　　　　（現於臺灣高雄第二監獄執行）
指定辯護人　本院公設辯護人乙○○
上列被告因違反槍砲彈藥刀械管制條例案件，經檢察官提起公訴
（95年度偵字第13000 號），本院判決如下：
    主  文
甲○○未經許可，寄藏可發射子彈具有殺傷力之改造手槍，累犯
，處有期徒刑貳年陸月，併科罰金新臺幣伍萬元，罰金如易服勞
役，以新臺幣貳仟元折算壹日。扣案之仿WALTHER 廠PPK/S 型改
造手槍（含彈匣壹個，槍枝管制編號0000000000號）壹把及土造
子彈壹顆，均沒收。
    事  實
一、甲○○前於民國90年間，因違反毒品危害防制條例案件，經
    本院分別以90年度易字第1811號判決及90年度訴字第2398號
    判決判處有期徒刑5 月及1 年確定，並以91年度聲字第1309
    號裁定定應執行有期徒刑1 年4 月確定，於91年5 月9 日入
    監服刑，至92年8 月14日縮短刑期執行完畢出監，詎仍不知
    悔改，明知非經中央主管機關許可，不得非法持有及寄藏可
    發射金屬或子彈具有殺傷力之改造手槍及子彈，竟於92年8
    月14日出監後之某日起，因受真實姓名年籍不詳、綽號「吉
    仔」之成年男子所託，而為之保管具有殺傷力之仿WALTHER
    廠PPK/S 型半自動手槍之改造手槍（含彈匣1 個，槍枝管制
    編號0000000000號）1 把及具殺傷力之口徑7.94mm金屬彈頭
    之土造子彈2 顆，並將之藏放於隨身攜帶之黑色背包內。嗣
    於95年5 月5 日11時20分許，甲○○攜帶前揭改造手槍、子
    彈，行經高雄縣大寮鄉○○路○段86-1號前，經警員對其盤
    查，其於有偵查犯罪職權之機關尚未發覺其為犯罪嫌疑人時
    ，供出其持有上開槍彈之犯行，並自動繳交置放於其黑色背
    包裡之前揭仿WALTHER 廠之改造手槍1 把與土造子彈2 顆，
    而自首本件寄藏、持有槍彈犯行。
二、案經高雄市政府警察局小港分局報請臺灣高雄地方法院檢察
    署檢察官偵查起訴。
    理  由
壹、證據能力方面：本件內政部警政署刑事警察局（下稱內政部
    刑事警察局）95年6 月21日刑鑑字第0950072748號鑑定通知
    書於性質上本係被告以外之人，即內政部刑事警察局人員於
    本件審判外所為之書面陳述，因該檢驗報告非審判長、受命
    法官或檢察官依刑事訴訟法第198 條規定囑託該局所為之鑑
    定，而係由移送機關將本件移送檢察官偵查前自行送請內政
    部刑事警察局所為之鑑定，故不屬於同法第206 條規定由鑑
    定人所出具之鑑定報告，依刑事訴訟法第159 條第1 項規定
    ，該紙鑑定書乃屬於傳聞證據；又因該鑑定書並非經常處於
    可受公開檢查（Public Inspection)狀態下所作成之文書，
    且係由內政部刑事警察局針對具體個案為之，更重要者，該
    份鑑定書乃本件刑事案件中由司法警察官員所制作，與刑事
    訴訟法第159 條之4 第1 款由公務員職務上所製作之證明文
    書規定有間（該條款立法理由參照），亦非刑事訴訟法第15
    9 條之4 第1 款所謂得成為傳聞例外之公務文書，惟公訴人
    、被告及辯護人於本院調查證據時，知有前開情形，而仍同
    意做為證據，本院復審酌該份鑑定通知書係依專業之方法進
    行鑑驗，其作成之情況並無不適當之情形，故該份鑑定通知
    書依刑事訴訟法第159 條之5 之規定，乃因辯護人及被告之
    同意，復因無任何不適當作為證據之情形，而有證據能力。
貳、實體方面：
一、上揭受真實姓名年籍不詳、綽號「吉仔」之成年男子所託，
    而為之保管具有殺傷力之改造手槍1 把及具殺傷力之土造子
    彈2 顆之事實，業據被告迭次於警偵訊及本院調查時均坦承
    不諱，並有扣案之手槍1 支（含彈匣1 個）、子彈2 顆可資
    佐證，復與卷附之現場查獲照片2 張、搜索扣押筆錄、扣押
    物品目錄表等互核相符。另上揭扣案之槍彈經內政部警政署
    刑事警察局鑑定，其結果：（一）送鑑手槍1 支（槍枝管制
    編號0000000000號），認係仿WALTHER 廠PPK/S 型半自動手
    槍製造之槍枝換裝土造金屬槍管改造而成之改造手槍，雖欠
    缺復進簧，惟不影響擊發子彈功能，可擊發子彈，認具殺傷
    力。（二）送鑑子彈2 顆（試射1 顆），認均係口徑7.94mm
    金屬彈頭之土造子彈，認均具殺傷力等語，此有該局95年6
    月21日刑鑑字第0950072748號槍彈鑑定書1 份在卷可查。此
    均核與被告上揭自白內容相符，自足作為論罪科刑之依據。
二、又被告固於96年5 月3 日本院審理時復辯稱：當天我將車子
    交給別人，叫他去幫我買毒品，後來他就打電話告訴我車子
    停在光明路一段，說毒品在車上，他的槍彈也在車上，我就
    叫李慶榮開計程車載我到光明路一段去，結果警察就來了。
    他要向我借錢，槍彈交給我質押保管，我說我不要，我也不
    知道他為何還把槍彈放我車上。惟查：
（一）被告對於先前在警詢、檢察官初訊及本院調查時之筆錄內
      容均檢視無誤而簽名於後，於本院審理時亦無指出前有何
      遭不法取供情事，其於警偵訊及本院調查中之自白自可採
      為認定犯罪事實之憑據。況被告迄至96年5 月3 日審理時
      始辯稱伊未同意保管槍彈，亦不知他人為何將槍彈放在伊
      車上云云，而於警偵訊及本院調查時均一致供述本案扣案
      之槍枝係朋友寄放，如被告所辯未同意寄放上開槍彈一情
      屬實，何以被告先前對此有利之事項均隻字未提，反為對
      己不利之供述？衡情如真為他人在被告未同意或不知情之
      情況下將槍彈放在被告車上，被告於警詢及檢察官初訊時
      ，應立即供出唯恐不及，以釐清責任，惟觀諸上開筆錄均
      無此記載，何以被告遲至本院最後審理時始為此辯解？顯
      令人不解。
（二）況且我國嚴禁無正當理由持有具殺傷力之手槍及子彈，且
      執法機關在查緝黑槍上亦不遺餘力，上開槍彈於黑市上價
      格自然不斐，且持有者一經查獲即涉犯重罪。從而，前開
      改造手槍、子彈若真係他人於未經被告同意即任意放置於
      被告車中，該人為何毫不擔心無法取回上開槍彈，或遭被
      告向檢警單位舉發，是衡諸常情，該人應無可能在被告未
      同意收受之情況下，將槍彈隨意擺放在被告車中。是被告
      辯稱其於不知情之情況下遭他人將槍彈放置在其車中，不
      足採信。
三、綜上所述，被告受吉仔之託寄藏槍彈，其顯有未經許可而寄
    藏本案手槍、子彈之犯行至為明確，所辯係於不知情之情況
    下遭他人放置在其車中云云，不足採信，犯行洵堪認定，應
    依法論科。
四、論罪科刑及沒收：
（一）按槍砲彈藥刀械管制條例雖曾於93年6 月2 日，及94 年1
      月26日修正公布施行，並於同年月28日生效。惟按未經許
      可持有槍彈為繼續犯，於其終止持有之前，犯罪行為仍在
      繼續實施之中，其間法律縱有變更，但其行為既繼續實施
      至新法施行以後，自無行為後法律變更，應為新舊法比較
      之問題，而應適用其行為終止時之現行槍砲彈藥刀械管制
      條例論處（最高法院89年度臺非字第186 號判決意旨參照
      ）。
（二）查被告行為後，刑法部分條文業於94年1 月7 日修正，94
      年2 月2 日公布，並自95年7 月1 日起施行。其中，現行
      刑法第2 條第1 項規定：「行為後法律有變更者，適用行
      為時之法律，但行為後之法律有利於行為人者，適用最有
      利於行為人之法律」，乃與刑法第1 條罪刑法定主義契合
      ，而貫徹法律禁止溯及既往原則，係規範行為後法律變更
      所生新舊法律比較適用之準據法，是刑法第2 條本身雖經
      修正，但刑法第2 條既屬適用法律之準據法，本身尚無比
      較新舊法之問題，應一律適用裁判時之現行刑法第2 條規
      定以決定適用之刑罰法律。又本次刑法修正之比較新舊法
      ，應就本案罪刑有關之共犯、未遂犯、想像競合犯、牽連
      犯、連續犯、結合犯，以及累犯加重、自首減輕暨其他法
      定法定加減原因與加減例以及易科罰金等一切情形，綜其
      全部罪刑之結果而為比較（最高法院95年5 月23日95年度
      第8 次刑庭會議決議參照）。經查：
    １、槍砲彈藥刀械管制條例第8 條第4 項、槍砲彈藥刀械管
        制條例第12條第4 項之罪，其法定刑之罰金刑，依被告
        行為時即修正前刑法第33條第5 款規定，罰金最低額為
        銀元1 元，依現行法規所定貨幣單位折算新台幣條例第
        2 條規定折算為新台幣之結果，前揭罰金刑最低額均為
        銀元1 元即新台幣3 元以上，惟修正後刑法第33條第5
        款就罰金刑規定為「新台幣1 千元以上，以百元計算之
        」，顯已將罰金刑之最低額提高為新台幣1 千元以上。
        經比較上述新舊法，認適用被告行為時之前揭修正前刑
        法第33條第5 款規定，對被告較為有利。
    ２、刑法第62條有關自首之規定業已修正，並於95年7 月1
        日施行，修正前規定自首者「減輕其刑」，為「必減」
        之立法例，修正後規定為「得減輕其刑」，法院尚有裁
        量餘地，新舊法比較之結果，以修正前規定有利於行為
        人，應依修正前刑法第62條前段之規定減輕其刑。
    ３、綜合上述各條文修正前、後之比較，並參諸最高法院決
        議及現行刑法第2 條第1 項規定之「從舊從輕」原則，
        自應適用被告行為時之法律，即修正前刑法之相關規定
        ，予以論處。
    ４、至於想像競合部分，修正後刑法第55條但書固增訂：「
        但不得科以較輕罪名所定最輕本刑以下之刑。」惟此係
        法理之明文化，非屬法律之變更，自無新舊法比較適用
        之問題。
    ５、再修正前刑法第47條原規定：「受有期徒刑之執行完畢
        ，或受無期徒刑或有期徒刑一部之執行而赦免後，五年
        以內再犯有期徒刑以上之罪者，為累犯，加重本刑至二
        分之一」，嗣修正為：「受徒刑之執行完畢，或一部之
        執行而赦免後，五年以內故意再犯有期徒刑以上之罪者
        ，為累犯，加重本刑至二分之一」，將累犯成立之要件
        限於5 年內「故意」再犯有期徒刑以上之罪者，始有加
        重其刑規定之適用。本件被告乃於前次有期徒刑執行完
        畢5 年內故意再犯本件有期徒刑以上之罪，故不論依新
        、舊規定均構成累犯，對其並無有利或不利之情形，即
        無適用上開規定比較之餘地，自應依一般法律適用原則
        ，適用現行、有效之裁判時法論處，遂應逕依修正後刑
        法第47條規定論以累犯。
（三）被告未經許可，寄藏扣案之可發射子彈具殺傷力改造手槍
      1 把及子彈2 顆（鑑驗後尚餘1 顆），核其所為，係犯槍
      砲彈藥刀械管制條例第8 條第4 項之未經許可寄藏改造手
      槍罪及同條例第12條第4 項之未經許可寄藏子彈罪。又槍
      砲彈藥刀械管制條例係將「持有」與「寄藏」為分別之處
      罰規定，則單純之「持有」，固不包括「寄藏」，但「寄
      藏」之受人委託代為保管，其保管之本身所為之「持有」
      ，既係「寄藏」之當然結果，法律上自宜僅就「寄藏」行
      為為包括之評價（最高法院74年臺上字第3400號判例意旨
      可資參照），是本件被告受「吉仔」之託保管槍彈，應各
      論以寄藏改造手槍、寄藏子彈之單純一罪，不另就其「持
      有」之犯行論處。又被告以一寄藏行為同時觸犯未經許可
      寄藏改造手槍及土造子彈二罪，為想像競合犯，應依刑法
      第55條之規定從較重之同條例第8 條第4 項之罪處斷。
（四）查「刑法第62條之所謂發覺，係指有偵查犯罪職權之公務
      員已知悉犯罪事實與犯罪之人而言，而所謂知悉，固不以
      確知其為犯罪之人為必要，但必其犯罪事實，確實存在，
      且為該管公務員所確知，始屬相當。如犯罪事實並不存在
      而懷疑其已發生，或雖已發生，而為該管公務員所不知，
      僅係推測其已發生而與事實巧合，均與已發覺之情形有別
      。」（最高法院75年台上字第1634號判例參照），又「刑
      法第62條所謂發覺，固非以有偵查犯罪權之機關或人員確
      知其人犯罪無誤為必要，而於對其發生嫌疑時，即得謂為
      已發覺；但此項對犯人之嫌疑，仍須有確切之根據得為合
      理之可疑者，始足當之，若單純主觀上之懷疑，要不得謂
      已發生嫌疑。」（最高法院72年台上字第641 號判例參照
      ）。就本案上開槍彈查獲之經過，業經證人即警員丙○○
      於本院審理中到庭具結證稱：本件查獲被告持有改造槍彈
      之案件係由伊承辦，是於95年5 月5 日11點20分，在高雄
      縣大寮鄉○○路○段查獲被告。被告之前有租房子在高雄
      市小港區那邊，之前伊曾去那邊埋伏過，但沒有查獲，95
      年5 月5 日9 點多有人打電話進來，說綽號鱷魚，就是被
      告，會在高雄縣大寮鄉○○路○段檳榔攤出現，伊和同事
      就過去那邊埋伏，等了一下，被告就坐一台計程車來，伊
      尾隨在後面，約二、三百公尺，計程車停下來，伊就過去
      盤查被告。當天線報的內容是說鱷魚等一下會在光明路的
      檳榔攤前面出現，就只有這樣，並沒有講鱷魚身上有槍彈
      ，會帶到光明路的檳榔攤。伊在檳榔攤看到被告的計程車
      出現，並跟車二、三百公尺之後，而在被告停車後，過去
      盤查，在這整個過程中，從外觀上並沒有看到被告身上有
      槍彈，伊是因為在當天之前曾經有線報說被告有槍彈，所
      以當天伊才判斷被告可能身上會有槍彈，才先跟被告講，
      如果身上有槍彈先自己拿出來等語（見本院卷第97-100頁
      ）。由上觀之，證人丙○○在被告告知其黑色背包內有槍
      彈之前，尚不知被告確藏有槍彈，雖證人丙○○曾要求被
      告如果身上有槍彈先自己交出，惟證人丙○○亦自承其並
      不確知被告持有違禁品，僅因先前曾有線報指述被告持有
      槍彈，因此其才判斷被告可能會攜帶槍彈，足認證人丙○
      ○於被告告知其持有槍彈乙節前，其並無確切之根據對於
      被告持有槍彈之犯行產生嫌疑，僅係於主觀上單純存有懷
      疑而加以推測而已。是被告應係主動告知警方其非法持有
      槍彈之犯行，並將槍彈交付予警方，揆諸前揭判例意旨，
      被告應符合自首之要件，應依修正前刑法第62條前段之規
      定，減輕其刑。
（五）又被告前於90年間，因違反毒品危害防制條例案件，經本
      院分別以90年度易字第1811號判決及90年度訴字第2398號
      判決判處有期徒刑5 月及1 年確定，並以91年度聲字第13
      09號裁定定應執行有期徒刑1 年4 月確定，於91年5 月9
      日入監服刑，至92年8 月14日縮短刑期執行完畢出監，有
      臺灣高等法院被告前案紀錄表在卷可考，是被告係於5 年
      以內再犯本案有期徒刑以上刑之罪，為累犯，應依刑法第
      47條第1項規定，加重其刑，並依法先加後減。
（六）爰審酌被告明知槍、彈係列管之違禁物，非經中央主管機
      關許可，不得持有，竟無視法律之禁止，寄藏具殺傷力可
      發射子彈具有殺傷力之改造手槍、子彈，危害社會安寧秩
      序，且犯後雖坦承寄藏槍彈之犯行，惟在審理過程中又翻
      異其詞，辯稱未同意寄藏一節云云，犯後態度難謂良好，
      惟被告在本件持有槍、彈過程中，並無證據證明其持之犯
      案或對外示威、炫耀，可認其犯罪情節不重，尚未致他人
      實際受害，並衡其犯罪之動機、目的、生活狀況、智識程
      度、持有槍彈時間、數量等一切情狀，量處如主文所示之
      刑。又關於易服勞役之折算標準，修正前刑法第42條第2
      項前段規定：「易服勞役以1 元以上3 元以下折算1 日。
      但勞役期間不得逾6 個月」，而被告行為時之易服勞役折
      算標準，依95年5 月17日修正公布前罰金罰鍰提高標準條
      例第2 條前段規定，就其原定數額提高為100 倍折算1 日
      ，則本件被告行為時之易服勞役折算標準，應以銀元300
      元即新台幣900 元折算1 日。惟修正後之刑法第42條第3
      項前段規定：「易服勞役以新台幣1 千元、2 千元或3 千
      元折算1 日。但勞役期間不得逾1 年」。經比較新舊法適
      用之結果，關於易刑標準之諭知，以修正後刑法第42條第
      3 項之規定較有利於被告，並諭知罰金易服勞役之折算標
      準如主文所示。
（七）扣案之仿WALTHER 廠PPK/S 型半自動手槍製造之槍枝換裝
      土造金屬槍管改造而成之改造手槍1 把（槍枝管制編號00
      00000000號）、土造子彈1 顆（原為2 顆，業經試射1 顆
      ），送驗結果認均具有殺傷力，此有上開鑑驗通知書在卷
      足憑，均屬違禁物，均應依刑法第38條第1 項第1 款規定
      宣告沒收。至內政部警政署刑事警察局鑑驗試射之土造子
      彈1 顆，業已於鑑定時試射擊發，已失違禁物之性質，爰
      不予宣告沒收。
據上論斷，應依刑事訴訟法第299 條第1 項前段，槍砲彈藥刀械
管制條例第8 條第4 項、第12條第4 項，現行刑法第2 條第1 項
、第11條前段、第55條、第47條第1 項、第42條第3 項前段、第
38條第1 項第1 款、修正前刑法第62條前段，判決如主文。
本案經檢察官高嘉惠到庭執行職務。
中　　華　　民　　國　　96　　年　　5 　　月　　17　　日
                刑事第四庭審判長法　官　郭玫利
                                法  官  陳振嘉
                                法  官  林意芳
以上正本證明與原本無異。
如不服本判決，應於收受送達後10日內向本院提出上訴書狀。
中　　華　　民　　國　　96　　年　　5 　　月　　17　　日
　　　　　　　　　　　　　　　  書記官  曾秀鳳
附錄本判決論罪法條：
槍砲彈藥刀械管制條例第8條
未經許可，製造、販賣或運輸鋼筆槍、瓦斯槍、麻醉槍、獵槍、
空氣槍或第4 條第1 項第1 款所定其他可發射金屬或子彈具有殺
傷力之各式槍砲者，處無期徒刑或5 年以上有期徒刑，併科新臺
幣1 千萬元以下罰金。
未經許可，轉讓、出租或出借前項所列槍枝者，處5 年以上有期
徒刑，併科新臺幣1 千萬元以下罰金。
意圖供自己或他人犯罪之用，而犯前二項之罪者，處無期徒刑或
7 年以上有期徒刑，併科新臺幣1 千萬元以下罰金。
未經許可，持有、寄藏或意圖販賣而陳列第1 項所列槍枝者，處
3 年以上10年以下有期徒刑，併科新臺幣700 萬元以下罰金。
第1 項至第3 項之未遂犯罰之。
槍砲彈藥刀械管制條例第12條
未經許可，製造、販賣或運輸子彈者，處1 年以上7 年以下有期
徒刑，併科新台幣500 萬元以下罰金。
未經許可，轉讓、出租或出借子彈者，處6 月以上5 年以下有期
徒刑，併科新台幣300 萬元以下罰金。
意圖供自己或他人犯罪之用，而犯前二項之罪者，處3 年以上10
年以下有期徒刑，併科新台幣700 萬元以下罰金。
未經許可，持有、寄藏或意圖販賣而陳列子彈者，處5 年以下有
期徒刑，併科新台幣300 萬元以下罰金。
第1 項至第3 項之未遂犯罰之。
